【裁判字號】    88,訴,3428
【裁判日期】    890107
【裁判案由】    返還租賃物
【裁判全文】
臺灣臺中地方法院民事判決  八十八年度訴字第三四二八號
    原      告  丁○○
                甲○○
                庚○○
                己○○
    右四人共同
    訴訟代理人  戊○○  住台中.
    被      告  乙○○  住台中.
                丙○○  住同右.
右當事人間返還租賃物事件，本院判決如左：
    主      文
原告之訴駁回。
訴訟費用由原告負擔。
    事      實
甲、原告方面：
  一、聲明：(一)被告應將門牌號碼台中縣大雅鄉○○村○○○街四十二號建物歸還原
      告。(二)被告應給付原告租金及損害金共新台幣（以下同）壹拾陸萬元。
  二、陳述：
    (一)原告自民國八十二年六月一日起將門牌號碼台中縣大雅鄉○○村○○○街四十
      二號房屋出租予被告二人，租期為六年，至八十八年五月三十一日到期。惟自
      八十五年六月起即收不到租金，經一再催討，均以經濟困難，神壇搬遷不易為
      由請求暫緩，並簽具切結書，同意於八十七年八月三十一日前無條件搬離，但
      屆期並未履行。原告遂聲請大雅鄉公所調解，因體諒被告經濟狀況不佳，同意
      租金減半收取，前所欠租金亦以極少折數支付，調解成立並經鈞院核定。迨八
      十八年五月，被告復以其子女即將畢業，向原告請求准予緩延四個月，惟四個
      月來租金仍分文未付，九月底租約到期，又拒不搬遷，置契約與原告權益於不
      顧，爰依租賃之法律關係請求返還系爭建物，並請求給付八十八年六月至九月
      份未付之租金八萬元（以每月二萬元計算）及同額損害金八萬元，共計十六萬
      元。
    (二)對被告抗辯之陳述：
      當初訂租約時房屋僅是老舊，並非半倒，仍可使用。被告因為要經營神壇而將
      之改建為鐵皮屋。原先土造房子現已不存在，當初原告租給被告的是房子，並
      非土地，但房屋坐落之土地為原告四人所共有。依契約第四條第五款之約定，
      被告改裝須經原告同意，且改裝設施全部歸原告所有。
  三、證據：提出支票四張、切結書一份、殘障手冊二份、土地所有權狀八份（以上
      均影本）、大雅鄉調解委員會調解書一份、租賃契約書一份為證。
乙、被告方面：
  一、聲明：原告之訴駁回。
  二、陳述：
    (一)原告於八十二年六月一日將房子租給被告時，是半倒之老農舍，經原告祖父同
      意，整建為鐵皮屋。門牌整編前是田心巷七號。當初是向原告承租農舍坐落的
      土地，承租後再將農舍改建為鐵皮屋，該屋是違章建築，未辦保存登記。
    (二)有欠六月份至九月份之租金，但依調解之內容，租金每月為一萬元。希望能有
      一年時間搬遷。
  三、證據：未提出任何證據資以為證。
    理      由
一、原告主張其自八十二年六月一日起將門牌號碼台中縣大雅鄉○○村○○○街四十
    二號房屋出租予被告二人，租期為六年，至八十八年五月三十一日到期。惟自八
    十五年六月起即收不到租金，經被告簽具切結書，同意於八十七年八月三十一日
    前無條件搬離，但屆期並未履行。原告遂聲請大雅鄉公所調解，並同意租金減半
    收取，前所欠租金亦以極少折數支付，調解成立並經鈞院核定。迨八十八年五月
    被告復向原告請求准予緩延四個月，惟四個月來租金仍分文未付，九月底租約到
    期，又拒不搬遷，爰依租賃之法律關係請求返還系爭建物，並請求給付八十八年
    六月至九月份未付之租金八萬元及同額損害金八萬元，共計十六萬元等語。被告
    則以原告於八十二年六月一日將房子租給被告時，是半倒之老農舍，經原告祖父
    同意，整建為鐵皮屋。門牌整編前是田心巷七號。當初是向原告承租農舍坐落的
    土地，承租後再將農舍改建為鐵皮屋，該屋是違章建築，未辦保存登記。有欠六
    月份至九月份之租金，但依調解之內容，租金每月為一萬元等語置辯。
二、原告主張之事實，固據其提出切結書影本一份、大雅鄉調解委員會調解書一份、
    租賃契約書一份為證，惟查，前開租賃契約書之出租人為原告丁○○，承租人為
    被告乙○○，是原告甲○○、庚○○、己○○依租賃法律關係，請求被告乙○○
    、丙○○返還租賃物，並給付租金、損害金，自屬無據。又被告丙○○為本件租
    賃契約之連帶保證人，並非承租人，原告丁○○依租賃法律關係請求其返租賃物
    ，並給付租金及損害金，亦屬無據。
三、次查，被告乙○○固不否認有向原告丁○○承租房屋，惟抗辯其所承租之土造房
    屋業經其改建為鐵皮屋等語，原告就此亦自認：被告因為要經營神壇而將之改建
    為鐵皮屋。原先土造房子現已不存在等語，足認系爭門牌號碼台中縣大雅鄉○○
    村○○○街四十二號之房屋並非本件租賃契約之標的物。原告雖另以依租賃契約
    第四條第五項之約定：「房屋有改裝設施之必要，乙方（即承租人）取得甲方（
    即出租人）之同意後得自行裝設，但不得損害原有建築，乙方於交還房屋時應負
    責回復原狀。如有改裝設施，全部歸甲方所有」，主張現有之鐵皮屋乃被告乙○○所為之改裝設施，依前開約定，應歸原告所有云云。惟前開約定，無非係欲排
    除民法第四百三十一條第三項：「承租人就租賃物所增設之工作物，得取回之，
    但應回復租賃物之原狀。」所為之約定，然租賃之目的，在於租賃物之使用收益
    ，稱使用者，指不毀損物體本身及不變更物之性質，但依物之用法，加以利用者
    而言，倘租賃物於出租後全部滅失者，租賃之目的即無實現之可能，租賃關係亦
    因之消滅，是前開租賃契約第四條第五項之約定，自應以租賃物存在為前提。本
    件租賃之標的物既已因被告乙○○之改建而不存在，自與前開租賃契約第四條第
    五項所稱之「改裝設施」有間，而無該約定之適用，原告丁○○依該約定主張門
    牌號碼台中縣大雅鄉○○村○○○街四十二號之鐵皮屋歸其所有，並依租賃法律
    關係請求被告乙○○返還，應屬無據。又承前所述，本件租賃契約既因租賃物之
    滅失而消滅，則原告丁○○請求被告乙○○給付自八十八年六月份至同年九月份
    之租金八萬元，亦非有據。再者，原告主張其欲請求與租金同額之損害金八萬元
    ，惟並未敘明請求之依據，自亦無從准許。
四、綜上所述，原告四人依租賃之法律關係請求被告等將門牌號碼台中縣大雅鄉○○
    村○○○街四十二號建物歸還原告；並給付原告租金及損害金共壹拾陸萬元，為
    無理由，應予駁回。至原告是否因建物滅失或被告使用其土地受有損害，則非本
    件審理之範圍，附此敘明。
五、據上論結，原告之訴為無理由，依民事訴訟法第七十八條、第八十五條第一項前
    段，判決如主文。
中      華      民      國    八十九    年      一      月      七      日
                                    臺灣臺中地方法院民事第一庭
~B法      官  陳慧珊
右為正本係照原本作成
如不服本判決，應於判決送達後二十日內，向本院提出上訴狀。
中      華      民      國    八十九    年      一      月      七      日
~B法院書記官


司法院資訊處製作；財團法人民間司法改革基金會備份。
